【裁判字號】    97,裁,3986
【裁判日期】    970814
【裁判案由】    有關教育事務
【裁判全文】
最  高  行  政  法  院  裁  定
                                      97年度裁字第3986號
抗  告  人  甲○○
                          送達.
上列抗告人因與相對人國立臺灣大學間有關教育事務事件，對於
中華民國96年11月6日臺北高等行政法院96年度訴字第3428號裁
定，提起抗告，本院裁定如下︰
    主  文
抗告駁回。
抗告訴訟費用由抗告人負擔。
    理  由
一、按抗告法院認抗告為不合法或無理由者，應為駁回抗告之裁
    定。
二、原裁定以：「各級學校依有關學籍規則或懲處規定，對學生
    所為退學或類此之處分行為，足以改變其學生身分並損及其
    受教育之機會，自屬對人民憲法上受教育之權利有重大影響
    ，此種處分行為應為訴願法及行政訴訟法上之行政處分。受
    處分之學生於用盡校內之申訴途徑，未獲救濟者自得依法提
    起訴願及行政訴訟。」司法院釋字第382號解釋甚明。學校
    之所為如係為維持學校秩序、實現教育目的所必要，對於學
    生受教育之權利無重大影響者，除循校內申訴途徑救濟外，
    實務上尚認其不得提起訴願及行政訴訟。若竟提起行政訴訟
    ，為不備訴訟要件，又不能補正，應依行政訴訟法第107條
    第1項第10款裁定駁回之。抗告人為相對人學校學生，因有
    關教育事務事件，經相對人懲處申誡2次。核其結果，對抗
    告人憲法上受教育之權利並無重大影響，抗告人不得提起訴
    願及行政訴訟。抗告人提起訴願，訴願決定不予受理，即無
    不合。抗告人進而提起撤銷訴訟，並非合法，應予駁回。
三、本件抗告意旨略謂：抗告人與同學製作共筆之行為，係為協
    助未能準時上課之同學，並無侵害任何人之著作權。相對人
    以從未見於公開文字之系務會議決議，據為懲戒學生，已違
    反大學法第32條要求懲戒學生所使用之學則必須經過校務會
    議，並且向教育部報備之規定，另教育基本法第15條亦稱學
    生學習權遭受學校或主管教育行政機關不當或違法之侵害時
    ，政府應依法令提供當事人有效及公平救濟之管道。然原裁
    定卻以過時之司法院釋字第382號解釋，拒絕審查本案，顯
    然與憲法第16條保障人民訴訟權條文相違背等語。
四、本院查：司法院釋字第382號解釋理由明白指出：「人民因
    學生身分受學校之處分，得否提起行政爭訟，應就其處分內
    容分別論斷。如學生所受處分係為維持學校秩序、實現教育
    目的所必要，且未侵害其受教育之權利者（例如記過、申誡
    等處分），除循學校內部申訴途徑謀求救濟外，尚無許其提
    起行政爭訟之餘地。」準此，抗告人被相對人懲處申誡2次
    ，不得對之提起行政爭訟。原裁定認抗告人之起訴不合法，
    而駁回其訴，並無不合。又司法院之解釋，有拘束全國各機
    關及人民之效力(司法院釋字第185號解釋參照)，抗告人以
    原裁定所據之司法院釋字第382號解釋過時，指摘原裁定與
    憲法第16條保障人民訴訟權條文相違背云云，尚屬無據。從
    而，本件抗告並無理由，應予駁回。
五、依行政訴訟法第104條、民事訴訟法第95條、第78條，裁定
    如主文。
中    華    民    國    97    年    8     月    14    日
                    最高行政法院第三庭
                        審判長法官  黃  璽  君
                              法官  楊  惠  欽
                              法官  鄭  忠  仁
                              法官  黃  本  仁
                              法官  吳  東  都
以  上  正  本  證  明  與  原  本  無  異
中    華    民    國    97    年    8     月    15    日
                              書記官  莊  俊  亨


司法院資訊處製作；財團法人民間司法改革基金會備份。
